【裁判字號】    92,交上訴,1323
【裁判日期】    920820
【裁判案由】    公共危險等
【裁判全文】
臺灣高等法院臺中分院刑事判決                九十二年度交上訴字第一三二三號
    上  訴  人  臺灣彰化地方法院檢察署檢察官
    上  訴  人
    即  被  告  丙○○
右上訴人因被告公共危險等案件，不服臺灣彰化地方法院九十二年度交訴字第二九號
中華民國九十二年五月二十七日第一審判決（起訴案號：臺灣彰化地方法院檢察署九
十二年度偵字第一一五四號），提起上訴，本院判決如左：
    主      文
上訴駁回。
    事      實
一、丙○○係山海托運行之司機，以駕駛貨車載運貨物為業，為從事駕駛業務之人。
    其於民國九十一年十二月十四日六時八分許，駕駛車號八Ｋ─九八三號營業大貨
    車，沿彰化縣芬園鄉○○路由東往西方向行駛，於行經彰南路五段五十八號前時
    ，本應注意汽車行駛時，駕駛人應注意車前狀況，並隨時採取必要之安全措施，
    且依當時天氣為晴，夜間有光線照明，路面乾燥、無缺陷、無障礙物，視距良好
    ，並無不能注意之情形，竟疏未注意車前狀況，貿然駕駛之上開營業大貨車偏離
    至機車道，因而撞及行走於路邊之乙○○，導致乙○○當場倒地，受有創傷性右
    側肋骨骨折併血胸、氣胸，創傷性主動脈剝離，呼吸衰竭併呼吸器使用，腦出血
    併左側肢體偏癱等於身體有重大難治之傷害。詎丙○○於駕車肇事，致人受傷後
    ，本應留在現場協助救助傷患或採取其他必要措施，並向警察機關報告，不得駛
    離，竟為圖卸責，乃駕車駛離現場而逃逸。嗣經警調閱該路段之監視系統錄影帶
    後，始循線查獲。
二、案經乙○○之妻甲○○訴由彰化縣警察局彰化分局報告臺灣彰化地方法院檢察署
    檢察官偵查起訴。
    理      由
一、訊據上訴人即被告對於右揭駕駛車號八Ｋ─九八三號營業大貨車沿彰化縣芬園鄉
    ○○路由東往西方向行駛，且於行經彰南路五段五十八號前時，偏離至機車道並
    擦撞在路旁行走之被害人乙○○，導致後視鏡破裂而遺留肇事現場之事實雖坦承
    不諱，惟辯稱當時並沒有看到被害人，亦不知撞到人才會離開現場云云。惟查：
  (一)右揭事實業經告訴人甲○○指訴甚詳，且被告亦不否認駕車肇事之事實，並有彰
    化縣警察局道路交通事故調查報告表一紙、照片六張在卷足稽，並有破裂後視鏡
    塑膠外殼三片、玻璃碎片一包扣案可資佐證。又被害人乙○○確因本件車禍，受
    有創傷性右側肋骨骨折併血胸、氣胸，創傷性主動脈剝離，呼吸衰竭併呼吸器使
    用，腦出血併左側肢體偏癱等傷害，亦經財團法人彰化基督教醫院醫師診斷明確
    ，並開具診斷書一紙在卷可參。
  (二)按汽車行駛時，駕駛人應注意車前狀況，並隨時採取必要之安全措施，道路交通
    安全規則第九十四條第三項定有明文，被告既考領有職業大客車駕駛執照，於駕
    車時，對於前揭規定自應知悉且應遵守，竟於前揭時間行經肇事地點時，未注意
    車前狀況，且依當時情形，天候晴、夜間有照明、路面乾燥無障礙物、視距良好
    ，有前揭道路交通事故調查報告表可憑，再依被告之智識、能力亦無不能注意之
    情事，竟疏不注意致撞及被害人而肇事，被告之駕駛行為有過失，至為顯然。且
    被告之過失犯行與被害人所受重大難治傷害之間，具有相當因果關係。
  (二)被告丙○○雖否認明知撞到被害人而肇事逃逸云云，然；(1)被告於警訊中已坦承
    ：「因為我與鄰座哥哥在講話，沒注意道路邊有人經過，我所駕駛八Ｋ─九八三
    號營業大貨車右前車頭後照鏡就擦撞到路人乙○○，洪員就摔倒在地上，我因閃
    避又擦撞到前方電線桿，我並未下車查看，就繼續開回公司。我擦撞到乙○○，
    我以為輕微擦撞，應該不嚴重，我就駕車離開了。」等語（見偵一一五四號卷第
    四頁背面），被告上開供詞對於肇事逃逸之情節顯已坦白供述。(2)又依扣案之遺
    落現場後視鏡殼等物觀之，當初撞擊之力道必然不輕，而在此一情狀之下，衡情
    一般人均會下車察看車損狀況，而被告卻悖於常情並未停車察看，亦足顯見其確
    係發覺撞到人後，因畏罪心虛，故迅速駛離現場，以免遭人發覺。則被告事後於
    偵審中翻異前詞，所辯無非卸責之詞，不足採信。從而本案事證已臻明確，被告
    因業務上過失傷害人致重傷及肇事逃逸之犯行均洵堪認定。
二、被告丙○○平日以駕駛營業大貨車載運貨物為業，為從事業務之人，核其所為，
    係犯刑法第二百八十四條第二項後段之業務上過失傷害人致重傷罪及第一百八十
    五條之四駕車肇事逃逸罪。被告所犯上開二罪，方法不同，罪名復異，且被告係
    於過失肇事致人受重傷後，始臨時起意逃逸，故應分論併罰。原審判決依刑法第
    一百八十五條之四、第二百八十四條第二項後段、第五十一條第五款，罰金罰鍰
    提高標準條例第一條前段之規定，並審酌被告之過失程度重大，肇事致人受重傷
    後，又逃逸之不負責任之行為，其惡性誠不能視為輕微，迄今仍未與被害人家屬
    達成民事和解賠償，對於被害人及其家屬所造成之身體及精神損害非輕，及其犯
    後仍空言卸責，毫無悔悟之心，態度惡劣等一切情狀，分別量處有期徒刑十月、
    一年，並定應執行刑一年八月，核其認事用法，並無不當，量刑亦稱妥適，被告
    上訴理由旨摘原審量刑過重，檢察官依據告訴人請求上訴指摘原審量刑過輕，均
    無理由，均應予駁回。
三、據上論斷，應依刑事訴訟法第三百六十八條，判決如主文。
本案經檢察官王寧懷到庭執行職務。
中      華      民      國      九十二  年      八      月      二十    日
                                臺灣高等法院臺中分院刑事第八庭
                                      審判長法  官  羅  得  村
                                            法  官  黃  文  進
                                            法  官  陳  毓  秀
右正本證明與原本無異。
（過失傷害部分不得上訴，餘得上訴）
如不服本判決應於收受送達後十日內向本院提出上訴書狀，其未敘述上訴之理由者並
得於提起上訴後十日內向本院補提理由書（均須按他造當事人之人數附繕本）。
                                  書記官  吳  宗  玲
中      華      民      國      九十二  年      八      月      二十一  日
附錄本案論罪科刑法條全文：
刑法第一百八十五條之四：
駕駛動力交通工具肇事，致人死傷而逃逸者，處六月以上五年以下有期徒刑。
刑法第二百八十四條第二項：
從事業務之人，因業務上之過失傷害人者，處一年以下有期徒刑、拘役或一千元以下
罰金，致重傷者，處三年以下有期徒刑、拘役或二千元以下罰金。
                                                                        Ａ


司法院資訊處製作；財團法人民間司法改革基金會備份。
